【裁判字號】    98,訴,1679
【裁判日期】    990517
【裁判案由】    遷讓房屋
【裁判全文】
臺灣臺北地方法院民事裁定              98年度訴字第1679號
原        告  丁○○
訴訟代理人    陳博文律師
被        告  全民口腔健康資訊有限公司
兼法定代理人  甲○○即明清牙醫.
上列二被告共
同訴訟代理人  吳家業律師
參   加   人  丙○○○  住雲林縣古坑鄉○○村○○路七六號
訴訟代理人    乙○○    住臺北市○○區○○路二０四巷八號
                          十五樓
上列當事人間請求遷讓房屋等事件，本院裁定如下︰
    主    文
本件於臺灣高等法院民國九十八年度重上字第四五三號民事訴訟
終結前，停止訴訟程序。
    理    由
一、按訴訟全部或一部之裁判，以他訴訟之法律關係是否成立為
    據者，法院得在他訴訟終結前以裁定停止訴訟程序，民事訴
    訟法第一百八十二條第一項定有明文。又訴訟全部或一部之
    裁判，以他訴訟之法律關係是否成立為據者，係指他訴訟之
    法律關係是否成立，為本件訴訟先決問題者而言，最高法院
    十八年抗字第五六號著有判例可資參照。
二、本件原告起訴主張：坐落臺北市○○區○○段三小段第三六
    七地號、權利範圍萬分之五六八之土地，及其上建號同段第
    二０九三號、門牌號碼臺北市○○區○○路六段四二號、面
    積八三‧二七平方公尺之房屋，以及面積九七‧四七平方公
    尺之附屬建物防空避難室，原為參加人丙○○○所有，民國
    九十二年間，丙○○○與被告甲○○即明清牙醫診所訂立房
    屋租賃契約，約定由甲○○向丙○○○承租上開房屋及防空
    避難室全部，租賃期間自九十二年十二月十一日起至九十七
    年十二月十日止，租金每月新臺幣（下同）九萬五千元。嗣
    其於九十七年二月二十一日以買賣為原因、移轉登記為前開
    土地應有部分及其上房屋、防空避難室之所有權人，依民法
    第四百二十五條第一項規定，租賃契約對其依然存在，其曾
    以存證信函告知甲○○上情並告以租期屆滿不再續租，詎甲
    ○○於租期屆滿後並未依約返還租賃標的物房屋，甚且與訴
    外人即被告全民口腔健康資訊有限公司繼續共同占用本件房
    屋，亦未給付房屋租金，爰依民法第七百六十七條、第四百
    五十五條規定，請求甲○○、全民口腔健康資訊有限公司將
    本件房屋遷讓交還，並依本件房屋租賃契約第六條之約定，
    請求甲○○自九十七年十二月十一日起至返還本件房屋之日
    止，按月給付四十七萬五千元之違約金，另依民法第一百七
    十九條、第一百八十四條第一項前段規定，請求全民口腔健
    康資訊有限公司自九十七年十二月十一日起至返還本件房屋
    之日止，按月給付九萬五千元相當於租金之不當得利或損害
    賠償。
三、被告則以原告是否取得本件租賃標的物房屋之所有權、成為
    本件租賃契約出租人，尚有可疑，被告全民口腔健康資訊有
    限公司並未占用租賃標的物門牌號碼臺北市○○區○○路六
    段四二號一樓部分，僅占用防空避難室部分，原告依房屋租
    賃契約第六條約定請求之違約金數額，及請求全民口腔健康
    資訊有限公司給付相當於租金之不當得利、損害賠償數額均
    過高等語，資為抗辯。
四、經查：
（一）坐落臺北市○○區○○段三小段第三六七地號、權利範圍
      萬分之五六八之土地，及其上建號同段第二０九三號、門
      牌號碼臺北市○○區○○路六段四二號、面積八三‧二七
      平方公尺之房屋，以及面積九七‧四七平方公尺之附屬建
      物防空避難室，原為丙○○○所有；九十二年間，丙○○
      ○與被告甲○○即明清牙醫診所訂立房屋租賃契約，約定
      由甲○○向丙○○○承租上開房屋及防空避難室全部，租
      賃期間自九十二年十二月十一日起至九十七年十二月十日
      止，租金每月九萬五千元，此經原告陳明在卷，核與（原
      證二）房屋租賃契約書所載一致，並為被告所不爭執。
（二）前開土地、房屋於九十六年十一月十三日、九十七年二月
      二十一日兩度以買賣為原因、各移轉登記應有部分二分之
      一（即土地應有部分萬分之二八四、房屋應有部分二分之
      一）為原告所有，原告乃於九十七年十一月十八日以存證
      信函告知甲○○其已為租賃標的物房屋所有權人，並告以
      租期屆滿不再續租，此亦為兩造所不爭執，且有土地登記
      謄本、建物登記謄本、（原證四）存證信函可考。
（三）甲○○於租賃期間屆滿迄今仍未返還租賃標的物房屋，亦
      未繳付房屋租金，此經甲○○供承在卷；全民口腔健康資
      訊有限公司則於九十二年二月二十六日起登記設立在臺北
      市○○區○○路六段四二號，有（原證七）經濟部商業司
      公司基本資料查詢單可按。
（四）是本件原告得否請求被告將本件房屋遷讓交還原告、請求
      甲○○支付違約金，及請求全民口腔健康資訊有限公司給
      付相當於租金之不當得利、損害賠償，要以原告是否確實
      取得本件房屋所有權、丙○○○是否確因買賣將本件房地
      所有權移轉登記予原告為斷，而丙○○○是否確因買賣將
      本件房地所有權移轉登記予原告一節，業經丙○○○依民
      法第一百八十四條第一項、第一百七十九條、第七百六十
      七條規定起訴請求塗銷所有權移轉登記，該事件現仍在臺
      灣高等法院審理中，是該訴訟結果為本件訴訟先決問題，
      揆諸首揭法條、說明，本件自有停止訴訟程序之必要。
五、爰依民事訴訟法第一百八十二條第一項之規定，裁定如主文
    。
中    華    民    國    99    年    5     月    17    日
                    民事第一庭  法  官  洪文慧
以上正本係照原本作成。
如對本裁定抗告須於裁定送達後十日內向本院提出抗告狀，並繳
納抗告費新臺幣一千元。
中    華    民    國    99    年    5     月    17    日
                                書記官  林芝儀

司法院資訊處製作；財團法人民間司法改革基金會備份。
